臺灣板橋地方法院民事判決　　　　　　　95年度訴字第2541號
原　　　告　丁○
訴訟代理人　許瑜容律師
被　　　告　丙○○
訴訟代理人　李尚澤律師
訴訟代理人　乙○○
上列當事人間請求給付委任報籌金事件，經本院於民國96年4 月
2日言詞辯論終結，判決如下：
    主  文
原告之訴及假執行之聲請均駁回。
訴訟費用由原告負擔。
    事實及理由
一、原告起訴主張：原告於民國86年3 月27日委託被告代為處理
    原告所有之桃園縣新屋鄉○○段第644 地號土地及其上門牌
    號碼桃園縣新屋鄉○○路82巷25號房屋（下稱系爭房地）之
    出售事宜，嗣被告於同年5 月間將系爭房地出售，得款新臺
    幣（下同）300 萬元，被告自行扣除土地增值稅及介紹費15
    萬元後，僅分別於86年7 月交付原告60萬元，於87年1 月交
    付10萬元，於87年7 月交付10萬元，於88年1 月交付10萬元
    ，於88年7 月交付10萬元，於89年1 月交付50萬元，合計共
    交付150 萬元予原告，其餘出售價款120 萬元則遲遲未交付
    原告。依民法第541 條之規定，受任人因處理委任事務，所
    收取之金錢、物品及孳息，應交付於委任人。被告為原告出
    售房地，其收取而尚未交付原告之價款共120 萬元，原告自
    得依上開規定請求被告給付，爰聲明：被告應給付原告120
    萬元及自起訴狀繕本送達翌日起至清償日止按年息百分之5
    計算之利息；原告願供擔保，請准宣告假執行。
二、被告則以：被告雖曾受原告委託代為出售系爭房地，惟系爭
    房地出售之款項已全數交付予原告，被告並已將原告之中壢
    郵局存摺與印章歸還原告。原告雖主張系爭房地之價款為
    300 萬元，但此僅係其空言主張，並未提出任何證據證明。
    至被告則因時隔多年，確已不復記憶，證人即當年之代書呂
    碧珠在偵查中亦證稱因時間太久，對買方及出售價格已不復
    記憶。而依據土地謄本所示，系爭土地於86年5 月之移轉現
    值或原規定地價為每平方公尺4,400 元，乘以面積64.68 平
    方公尺，當年土地售價為284,592 元，再加上建物（二層透
    天樓房，另三樓則加建），其售價應無法達到300 萬元。再
    者，系爭房地於86年間出售，原告自稱被告係於89年1 月給
    付50萬元，被告並已將存摺、印章歸還原告，若被告未將全
    數價款交付原告，原告豈會於售屋近9 年後才對被告提出刑
    事侵占告訴，並於刑案不起訴後再提本件民事請求，此顯與
    論理及經驗法則有違等語置辯，並聲明：原告之訴及假執行
    之聲請均駁回；如受不利之判決，願供擔保請准宣告免為假
    執行。
三、本院之判斷
(一)、經查原告主張其於86年3 月27日委託被告代為出售其所有之
    系爭房地，嗣被告於同年5 月間將系爭房地代為出售予戊○
    ○（原名梁黃招雲）之事實，有卷附土地及建物登記謄本、
    土地所有權異動登記資料、土地登記申請書、買賣所有權移
    轉契約書、公證書、委託書等件為憑（見本院卷第26頁至第
    34頁、第54頁），且為被告所不爭，自堪信為真實。
(二)、至原告主張系爭房地之出售價格共300 萬元，經被告扣除增
    值稅與介紹費15萬元後，被告僅陸續交付150 萬元之價款予
    原告，其餘120 萬元之價金則遲未交付等情，則為被告否認
    ，辯稱：其因時隔過久，已不記得買賣價金之確切金額，惟
    由土地登記謄本所示，系爭房地之售價應未達到300 萬元，
    且當時其確已將全數價金交付原告，也已將原告之存摺、印
    章均歸還原告等語。
(三)、按當事人主張有利於己之事實者，就其事實有舉證之責任，
    民事訴訟法第277 條前段定有明文。又民事訴訟如係由原告
    主張權利者，應先由原告負舉證之責，若原告先不能舉證，
    以證實自己主張之事實為真實，則被告就其抗辯事實即令不
    能舉證，或其所舉證據尚有疵累，亦應駁回原告之請求，最
    高法院17年上字第917 號判例意旨可資參照。本件原告主張
    系爭房地出售予戊○○之價款共計300 萬元乙節，既為被告
    所否認，自應由原告就此有利於己之事實負舉證責任。查原
    告就系爭房地買賣價款之金額，並未提出任何積極證據以實
    其說，復自承買賣價格係聽當時被告告知，其僅能提出當時
    辦理系爭房地移轉登記之公契，未能提出實際之買賣契約書
    以為佐證等語，證人即處理系爭房地買賣過戶事宜之代書呂
    碧珠於刑事偵查中到庭亦證稱：其當時係受買方梁黃招雲（
    即戊○○）委託買賣房屋，但賣方及出售價格均已不復記憶
    等情，此據本院依職權調取臺灣板橋地方法院檢察署95年度
    偵續字第274 號背信案件全卷查核無訛。而證人即系爭房地
    之買主戊○○於上開刑事偵查案件中迭經傳喚及拘提，均未
    到庭說明，且於本案審理中經本院三度傳喚，亦皆未到庭，
    無從證明系爭房地之確切價金與買賣經過。故原告主張系爭
    房地之買賣價金為300 萬元云云，當難逕予採信。
(四)、再徵以原告係於86年間出售系爭土地，至原告於94年對被告
    提出背信之刑事告訴時已長達8 年，且原告於該刑事告訴案
    件經臺灣板橋地方法院檢察署檢察官以95年度偵續字第274
    號為不起訴處分確定後，始又提起本件民事訴訟，有上開不
    起訴處分書1 紙附卷可參（附於本院卷第46頁至第48頁），
    若被告確尚有120 萬元之房地價款遲未交付原告，衡諸該筆
    款項並非小數，原告卻時隔多年後才向被告催討並先後提出
    刑事告訴與民事訴訟，顯與常情有悖。被告於本案及偵查中
    陳稱其已將價金全數交付原告，且將存摺、印章等物品交還
    原告，其沒想到為原告售屋後會發生此事，其未留存任何資
    料等語，則較與常情相符。
(五)、原告雖又以被告陳稱「買方當時係簽發支票支付系爭房地之
    價金，支票乃直接存入原告之帳戶，但從原告中壢建國路郵
    局之帳戶交易明細中無法看出該筆款項，原告可能尚有其他
    之帳戶」等語，請求本院向財政部南區國稅局函查原告86年
    度至89年度之財產所得歸戶清單，以證明原告於86年間確僅
    有上開中壢郵局之帳戶，被告上述抗辯不實。惟查被告對於
    系爭房地買賣價款之確切金額與價款如何交付原告之經過，
    自偵查中即陳稱已不復記憶，無法確定，此經本院查閱前揭
    偵查卷宗甚明。於本案中，被告亦陳稱其如何將買賣價金交
    付原告，因時隔久遠印象模糊，但印象中係買方直接開立支
    票直接存入原告帳戶等語，而被告係19年1 月22日生，有卷
    附被告年籍資料1 紙可稽（見本院卷第10頁），是被告現已
    77歲，年事已高，對於近10年前之舊事無法正確回憶，應屬
    合理。況原告之告訴代理人於偵查中，原陳述被告已交付之
    150 萬元價款，係被告匯款至原告中壢郵局帳戶，經檢察官
    調閱該帳戶明細，查無任一筆原告所稱之匯款後，原告於本
    案中方改稱被告係將150 萬元之房地價款以現金陸續交付原
    告云云，足徵原告本身對於被告當時如何交付買賣價款，亦
    有記憶未清之情事。依此，被告對於買賣價款之交付情形既
    未能明確記憶，縱原告於86年間確僅有前開中壢郵局之帳戶
    ，亦無從由此推斷被告有何抗辯不實之情，兼以本件原告始
    終未先舉實證證明系爭房地之買賣價金為300 萬元，原告請
    求調取其於86年度至89年度之財產所得歸戶清單證明其於該
    段期間僅有中壢郵局單一帳戶，自無調查之必要。
(六)、原告固另聲請傳訊證人甲○○，欲證明該證人曾親耳聽聞被
    告向其表示確實尚積欠原告120 萬元乙事。然證人甲○○經
    本院傳訊，並未遵時到庭，復依原告所言，甲○○僅係聽聞
    被告陳述有積欠原告120 萬元之情事，其縱到庭證述，證詞
    亦屬傳聞證據，可信性極低，要難執為有利於原告之認定。
    另參以原告前於一年多之偵查期間，均未曾提及有證人甲○
    ○之存在，迄本案數度開庭後，原告始提出傳訊該證人之聲
    請，該證人是否有偏頗原告之虞，益有可疑，故本院認無再
    予傳訊之必要，附此敘明。
(七)、綜上所述，原告並未舉證證明系爭房地之買賣價款為300 萬
    元，其據此主張被告尚有120 萬元之價款尚未交付，自無可
    採。從而，原告依據民法第541 條之規定，請求被告給付
    120 萬元及自起訴狀繕本送達翌日起至清償日止按年息百分
    之5 計算之法定遲延利息，為無理由，應予駁回，其假執行
    之聲請亦失所附麗，應併予駁回。
四、據上論結，本件原告之訴為無理由，依民事訴訟法第78條，
    判決如主文。
中　　華　　民　　國　　96　　年　　4 　　月　　23　　日
                  民事第三庭    法　官　吳佳穎
以上正本係照原本作成
如對本判決上訴，須於判決送達後20日內向本院提出上訴狀
中　　華　　民　　國　　96　　年　　4 　　月　　23　　日
                                書記官　黃美雲?
